臺灣新竹地方法院刑事判決
110年度易字第669號
公  訴  人  臺灣新竹地方檢察署檢察官
被      告  謝靜怡




指定辯護人  陳偉民律師
上列被告因違反洗錢防制法等案件，經檢察官提起公訴（110 年
度偵字第6126號），及移送併案審理（110 年度偵字第9700號）
，本院判決如下：
    主  文
丁○○幫助犯洗錢防制法第十四條第一項之一般洗錢罪，處有期
徒刑肆月，併科罰金新臺幣參萬元，罰金如易服勞役，以新臺幣
壹仟元折算壹日。
未扣案之犯罪所得新臺幣陸萬陸仟參佰肆拾肆元沒收，於全部或
一部不能沒收或不宜執行沒收時，追徵其價額。
    理  由
一、丁○○依其智識程度與社會生活經驗，可知悉金融機構帳戶
    為個人信用、財產之重要表徵，一般人無故取得他人金融機
    構帳戶使用，常與財產犯罪密切相關，是可預見提供自己之
    金融機構帳戶金融卡及密碼等供人使用，可能因此遭詐騙集
　　團利用作為人頭帳戶，便利詐騙集團使用詐術詐騙他人後收
　　受詐欺犯罪所得財物，且受詐騙人匯入款項遭提領後，即產
　　生遮斷資金流動軌跡而逃避國家追訴、處罰之結果，其仍基
　　於容任該結果發生亦不違背其本意之幫助詐欺取財與掩飾詐
　　欺所得去向之幫助洗錢之不確定故意，於民國109 年10月26
　　日，將其向臺灣銀行所申請開立帳號000000000000號帳戶（
　　以下簡稱臺灣銀行帳戶）之資料提供予其於109 年10月19日
　　方認識、在通訊軟體LINE暱稱「Michael」 之真實姓名年籍
　　均不詳之詐騙集團成員，並依該通訊軟體LINE暱稱「Michae
　　l」 之人的指示，變更前開臺灣銀行帳戶提款卡之密碼後，
　　將該提款卡寄交予該通訊軟體LINE暱稱「Michael」 之人，
　　以此方式容任該通訊軟體LINE暱稱「Michael」 之人及所屬
　　詐騙集團使用前開臺灣銀行帳戶遂行詐欺犯罪，暨以此方法
　　製造金流之斷點，致無從追查，而掩飾、隱匿該犯罪所得之
　　真正去向（無證據證明丁○○知悉該詐欺團成員有三人以上
　　或有未滿18歲之人）。而該詐騙集團成員基於意圖為自己不
　　法所有之詐欺取財及一般洗錢之犯意，於109 年9 月14日某
　　時許起，以通訊軟體LINE暱稱「zhangyong」 向乙○○佯稱
　　：其為張永祿，在義大利的石油天然氣公司工作，有一個天
　　然氣的汽缸壞掉，需要幫忙匯款至其指定之帳戶內等語，致
　　使乙○○信以為真而陷於錯誤，乃依指示分別於109 年10月
　　29日10時14分許及同年月11日2 日10時26分許，均在位於臺
　　南市○區○○路0 段000 號處之台新銀行，各臨櫃匯款新臺
　　幣（下同）100 萬元及80萬元至丁○○名義之前開臺灣銀行
　　帳戶內，除丁○○於109 年10月29日15時15分許使用存摺提
　　領10萬元，再於翌日（即30日）存回5 萬元；暨於109 年11
　　月4 日9 時6 分許使用存摺提領5000元，是以丁○○共取得
　　5 萬5000元報酬外，其餘乙○○所匯入之款項均由該詐騙集
　　團成員陸續提領殆盡，因而造成掩飾犯罪所得去向及所在之
　　結果。該詐騙集團成員又於109 年11月12日某時許起，以社
　　群軟體Instgram及Whatapp 暱稱「Zhang Lee」 向甲○○佯
　　稱：其要寄禮物予甲○○，需要先匯款美金5000元當作海關
　　處理時之稅金等語，致使甲○○信以為真而陷於錯誤，乃依
　　指示分別於109 年11月12日13時16分許及同年月13日8 時56
　　分許，均在位於嘉義縣○○○鄉○○村0 鄰○里○00號處之
　　阿里山郵局，各臨櫃匯款14萬2675元及14萬2675元至丁○○
　　名義之前開臺灣銀行帳戶內，除丁○○於109 年11月13日10
　　時40分許提領1 萬1344元作為自己之報酬外，其餘款項均經
　　該詐騙集團成員陸續提領至僅餘373 元，因而造成掩飾犯罪
　　所得去向及所在之結果。嗣因乙○○及甲○○均發覺受騙，
　　報警處理，因而為警循線查悉上情。
二、案經乙○○及甲○○均訴由新竹縣政府警察局竹北分局報請
　　臺灣新竹地方檢察署檢察官偵查起訴及移送併案審理。
    理  由
一、按被告以外之人於審判外之言詞或書面陳述，除法律有規定
    者外，不得作為證據，刑事訴訟法第159 條第1 項定有明文
    ；又被告以外之人於審判外之陳述，經當事人於審判程序同
    意作為證據，法院審酌該言詞陳述或書面陳述作成時之情況
    ，認為適當者，亦得為證據，刑事訴訟法第159 條之5 第1
    項亦定有明文。經查，本判決所引用以下被告以外之人於審
    判外之陳述之供述證據及其餘所依憑判斷之非供述證據等證
    據方法，檢察官、被告及辯護人於本院審理中均不爭執證據
　　能力（見易字第669 號卷第101、183至193 頁），復均未曾
　　於言詞辯論終結前聲明異議，而本院審酌本判決所引用以下
　　被告以外之人於審判外之陳述作成時之情況，均無不能自由
　　陳述之情形，亦均無違法取證及證明力過低之瑕疵，且均與
　　待證事實具有關連性，認為以之作為證據應均為適當，依前
　　揭規定說明，自得為證據。至於本院下列所引用其餘依憑判
　　斷之非供述證據部分，並無證據證明係違反法定程序所取得
　　，或其他不得作為證據之情形，依刑事訴訟法第158 條之4
　　規定之反面解釋，亦應認均有證據能力。
二、本案認定犯罪事實所憑之證據及理由：
（一）訊據被告丁○○固不否認前開臺灣銀行帳戶為其所申請，
　　　並有提供該帳戶資料及寄送已依指示變更密碼後之該帳戶
　　　提款卡予其於109 年10月19日方認識、在通訊軟體LINE暱
　　　稱「Michael」 之人。又告訴人乙○○及甲○○分別於如
　　　事實欄所示時間，遭以如事實欄所述之方式詐騙後，均陷
　　　於錯誤，因而分別於如事實欄所示之時地，各臨櫃匯款如
　　　事實欄所示之款項至其名義之前開臺灣銀行帳戶內；其有
　　　分別於109 年10月29日15時15分許提領10萬元，再於翌日
　　　（即30日）存回5 萬元；暨於109 年11月4 日9時6分許提
　　　領5000元，是以共取得5 萬5000元報酬等情，惟矢口否認
　　　有何幫助詐欺取財及幫助一般洗錢犯行，辯稱：對方說我
　　　沒有錢，他會幫助我，所以叫我把依他指示變更密碼後的
　　　提款卡寄給他，他就會給我錢，他有警告我，如果把提款
　　　卡停掉的話，他就不給我錢。我只是幫助他，他叫我寄過
　　　去幫助他做珠寶生意，我就出自我的愛心寄過去，所以我
　　　覺得他給我這些報酬是合理的。而且他說他喜歡我，叫我
　　　去找房子，說要跟我結婚，我還有去幫他找房子，我相信
　　　他會來臺灣，但他卻沒有來，當時他說因為做生意急需要
　　　用錢，叫我把5 萬元回存，之後會再匯款30萬元給我以作
　　　為補償，但是他卻沒有匯給我，所以我就要求銀行把提款
　　　卡停掉，之後我要去提領帳戶內剩餘款項，就發現變成警
　　　示帳戶，我沒有幫助詐欺及幫助洗錢之犯意及犯行云云。
（二）經查：
　１、告訴人乙○○及甲○○於如事實欄所示時、地，分別遭詐
　　　騙集團成員以如事實欄所示方法詐欺後，均陷於錯誤，分
　　　別於如事實欄所述時地，均以臨櫃匯款之方式各匯款如事
　　　實欄所述金額之款項至被告名義之前開臺灣銀行帳戶內，
　　　除被告於如事實欄所述時間共計提領得款6 萬6344元以外
　　　，剩餘金額均遭該詐騙集團成員陸續提領等情，業據告訴
　　　人即被害人乙○○及甲○○暨告訴代理人丙○○於警詢時
　　　分別指訴綦詳（見偵字第6126號卷一第6、7頁、偵字第97
　　　00號卷第5 、10頁），並有臺灣銀行營業部109 年12月16
　　　日營存字第10950139661 號函1 份暨所附開戶資料1 份及
　　　交易往來明細資料1 份、109 年12月21日營存字第109501
　　　43341 號函1 份暨所附開戶資料1 份及交易往來明細資料
　　　1 份、110 年6 月11日營存字第11050058241 號函1 份暨
　　　所附存摺存款歷史明細批次查詢結果1 份、內政部警政署
　　　反詐騙諮詢專線紀錄表2 份、告訴人乙○○提出之台新銀
　　　行國內匯款申請書翻拍照片2 幀、通話紀錄翻拍照片共30
　　　幀、臺南市政府警察局第四分局華平派出所受理詐騙帳戶
　　　通報警示簡便格式表1 份、受理各類案件紀錄表1 份、受
　　　理刑事案件報案三聯單1 份、嘉義縣警察局竹崎分局阿里
　　　山派出所陳報單1 份、受理詐騙帳戶通報警示簡便格式表
　　　1 份、受理各類案件紀錄表1 份、受理刑事案件報案三聯
　　　單1 份、告訴人甲○○提出之郵政跨行匯款申請書2 份、
　　　對話紀錄截圖照片10幀、被告名義之前開臺灣銀行帳戶存
　　　摺封面1 份及內頁資料1 份等附卷足稽（見偵字第6126號
　　　卷一第8 至13、17、19至38、48至51頁、偵字第9700號卷
　　　第11至15、17至27、31、32、36至40頁），是此部分事實
　　　堪予認定。
  ２、被告雖以上揭情詞置辯，然被告初始係於109 年10月19日
　　　藉由通訊軟體LINE而認識暱稱「Michael」 之人，其和該
　　　人從未見面過，縱曾視訊，亦僅見到不會動之照片而已等
　　　情，業經被告於警詢及本院審理時自承甚詳（見偵字第97
　　　00號卷第6 頁背面、易字第669 號卷第195 頁），又參諸
　　　被告自始至終均無法提供其所指係和其為男女朋友關係之
　　　該該通訊軟體LINE暱稱「Michael」 之人的真實姓名及年
　　　籍、住址等資料供以調查，顯見被告與該人並非熟稔，則
　　　被告何以信任與其僅認識10餘日且從未謀面又未提供真實
　　　個人資料之該通訊軟體LINE暱稱「Michael」 之人，進而
　　　將其名義之前開臺灣銀行帳戶資料及提款卡寄交予該人，
　　　已有違常理。被告雖又辯稱該通訊軟體LINE暱稱「Michae
　　　l」 之人說要做珠寶生意，是以要使用其帳戶云云，然苟
　　　若該人欲與在臺人士從事合法正當之珠寶生意，渠等之間
　　　必有為買賣行為之流程中交付商品及給付貨款的正常管道
　　　，是以該通訊軟體LINE暱稱「Michael」 之人即可自行申
　　　辦自己名義之帳戶供己使用已足，如此不只可避免交易款
　　　項流入他人之手無法取回之風險，更可盡釋買賣關係他方
　　　當事人所提出為何款項係進入非買賣當事人名義之帳戶內
　　　的質疑，又何有必要要求被告提供自己名義之帳戶資料及
　　　提款卡供其使用，其再支付被告所指之高額報酬？況且，
　　　申辦自己名義之帳戶後供己使用一事實屬平常，本非困難
　　　，該通訊軟體LINE暱稱「Michael」 之人為何如被告所辯
　　　稱係願支付10萬元之報酬而要求被告提供帳戶資料及提款
　　　卡供其使用？再者，觀諸被告所提供與該通訊軟體LINE暱
　　　稱「Michael」 之人的對話紀錄內容（見偵字第6126號卷
　　　一第63至177 頁），可知被告曾多次向該人質疑匯款至其
　　　名義之前開臺灣銀行帳戶內之對象身分及款項來源暨與該
　　　人商討遭銀行行員詢問時回覆之說詞；又被告於109 年10
　　　月29日提領10萬元當作自己報酬後，因該通訊軟體LINE暱
　　　稱「Michael」 之人以事後將匯款30萬元至被告名義之玉
　　　山銀行帳戶內作為條件，要求被告匯回5 萬元，被告應允
　　　並於翌日（即30日）匯回5 萬元，惟事後該通訊軟體LINE
　　　暱稱「Michael」 之人並未依約履行，被告因此多次向該
　　　通訊軟體LINE暱稱「Michael」 之人質問為何未匯入30萬
　　　元，因該人未予回應，被告乃多次辱罵對方及揚言報警，
　　　進而於109 年11月13日以存摺提領1 萬1344元後，於同日
　　　通知銀行掛失提款卡，此亦為被告於警詢及本院審理時坦
　　　承甚明（見偵字第6126號卷二第8 頁、易字第669 號卷第
　　　196、200頁），益徵被告係貪圖該通訊軟體LINE暱稱「Mi
　　　chael」 之人所允諾之高額報酬，因此將其名義之臺灣銀
　　　行帳戶資料及提款卡提供予該人並從中賺取報酬，灼然甚
　　　明，被告辯稱因其與該人為男女朋友，才將帳戶資料及提
　　　款卡交予對方，且對方說要幫忙，才給其金錢云云，難以
　　　採信。
　３、又查，被告有於109 年11月18日20時47分向警方報案稱其
　　　於109 年10月26日15時30分遭人網路交友詐騙等情，固有
　　　新竹市警察局第一分局湳雅派出所陳報單1 份、受理各類
　　　案件紀錄表1 份、受理刑事案件報案三聯單1 份及內政部
　　　警政署反詐騙諮詢專線紀錄表1 份等附卷足參（見偵字第
　　　6126號卷二第2、5頁、偵字第9700號卷第53至55頁），惟
　　　被告早先已於109 年10月29日12時43分許至警局製作警詢
　　　筆錄，斯時其供稱：有1 名男子加我的LINE跟我聊天，我
　　　發現可能遭人詐騙，所以到派出所製作筆錄。該人當時要
　　　我提供我的金融卡，讓他可以工作上使用，他會每個月提
　　　供我金錢，他還提供了1 個國外的地址，要我把我的金融
　　　卡用國際包裹寄給他，我於109 年10月26日使用FEDEX 方
　　　式寄給他，後來他又要我去銀行詢問是否能將金融卡的額
　　　度提高到30萬元。我於今日（即29日）至玉山銀行光華分
　　　行詢問時，行員發現有異，請警察過來瞭解等語在卷（見
　　　偵字第6126號卷二第33、34頁），顯見被告當時向警方所
　　　供述內容係懷疑自己名義之前開臺灣銀行帳戶提款卡係遭
　　　詐騙因而寄交予該通訊軟體LINE暱稱「Michael」 之人，
　　　然被告卻隨即於同日即109 年10月29日15時25分許以存摺
　　　自其名義之前開臺灣銀行帳戶內提領其所自承之報酬10萬
　　　元，除於翌日（即30日）回存5 萬元以外，剩餘5 萬元即
　　　為其報酬，並已供己花用殆盡等情，業如前述；又被告於
　　　警詢時亦自承其於109 年10月29日手機裡就收到很多手機
　　　發送簡訊告知國外提款失敗的簡訊等情明確（見偵字第61
　　　26號卷二第8 頁），則苟被告真認為自己遭詐騙，又已報
　　　警處理，為何卻在已收到手機簡訊得知該帳戶有在國外遭
　　　人提款失敗之情形下，猶仍於報警同日以存摺提領其名義
　　　之前開臺灣銀行帳戶內款項並供己花用？之後又再於同年
　　　11月4 日9 時6 分許提領5000元及於同年11月13日10時40
　　　分許提領1 萬1344元？在在均可見被告以提供自己名義之
　　　前開臺灣銀行帳戶資料及提款卡供人使用並獲取高額報酬
　　　之心態，昭然若揭，自難僅以被告嗣後於109 年11月18日
　　　報警處理一節即為被告有利之認定至明。
　４、又按刑法上之故意，分為直接故意（確定故意）與間接故
      意（不確定故意），「行為人對於構成犯罪之事實，明知
      並有意使其發生者」為直接故意。「行為人對於構成犯罪
      之事實，預見其發生而其發生並不違背其本意者」為間接
      故意；而間接故意與有認識的過失之區別，在於二者對構
      成犯罪之事實雖均預見其能發生，但前者對其發生並不違
      背其本意，後者則確信其不發生。且幫助犯之成立，以行
      為人主觀上認識被幫助者正欲從事犯罪或係正在從事犯罪
      ，且該犯罪有既遂之可能，而其行為足以幫助他人實現構
      成要件者，即具有幫助故意，並不以行為人確知被幫助者
      係犯何罪名為必要。經查衡諸常情任何人均可辦理金融帳
      戶使用，如無正當理由，實無拿取他人帳戶金融卡及密碼
　　　等資料使用之理，而該金融帳戶資料亦事關個人財產權益
　　　之保障，其專有性甚高，除非本人或與本人親密關係者，
　　　難認有何理由可自由流通使用該金融帳戶資料，一般人均
　　　有妥為保管及防止他人任意使用之認識，縱特殊情況偶需
　　　交付他人使用，亦必深入瞭解用途及合理性，始予提供，
　　　且該等專有物品如落入不明人士手中，而未加以闡明正常
　　　用途，極易被利用為與財產有關之犯罪工具，而有犯罪意
　　　圖者，非有正當理由，竟徵求他人提供金融帳戶金融卡及
　　　密碼等資料，客觀上可預見其目的，係供為某筆資金之存
　　　入後再行領出之用，且該筆資金之存入及提領過程係有意
　　　隱瞞其流程及行為人身分曝光之用意，一般人本於一般認
　　　知能力均易於瞭解，報章媒體復一再披露詐騙集團為規避
　　　查緝，故使用他人帳戶以遂行詐欺之不法犯罪態樣，被告
　　　為專科畢業之智識程度，且有工作經驗，顯見被告對己身
　　　名義之金融帳戶資料及提款卡等物不能隨意提供予他人使
　　　用一節當已知悉，然被告卻任意將渠名義之前開臺灣銀行
　　　帳戶資料及提款卡等物提供予他人，並取得高額報酬，而
　　　該人既有使用帳戶之需，竟不思自行申辦，反大費周章收
　　　集他人帳戶資料及提款卡等物使用，顯與一般交易常情相
　　　悖，則其用途實屬可疑，足證被告在預見其名義之前開臺
　　　灣銀行帳戶資料及提款卡等物提供他人使用將幫助他人實
　　　施詐欺犯罪，竟仍將其名義之前開臺灣銀行帳戶資料及提
　　　款卡等物交予來路不明之人，是縱無證據證明被告明知該
　　　人之犯罪態樣係以該帳戶供詐欺之用，惟其顯具縱有人以
　　　其帳戶實施詐欺犯罪亦不違背其本意之幫助意思自明。
  ５、再按刑法第30條之幫助犯，係以行為人主觀上有幫助故意
　　　，客觀上有幫助行為，即對於犯罪與正犯有共同認識，而
　　　以幫助意思，對於正犯資以助力，但未參與實行犯罪之行
　　　為者而言。幫助犯之故意，除需有認識其行為足以幫助他
　　　人實現故意不法構成要件之「幫助故意」外，尚需具備幫
　　　助他人實現該特定不法構成要件之「幫助既遂故意」，惟
　　　行為人只要概略認識該特定犯罪之不法內涵即可，無庸過
　　　於瞭解正犯行為之細節或具體內容。此即學理上所謂幫助
　　　犯之「雙重故意」。金融帳戶乃個人理財工具，依我國現
　　　狀，申設金融帳戶並無任何特殊限制，且可於不同之金融
　　　機構申請多數帳戶使用，是依一般人之社會通念，若見他
　　　人不以自己名義申請帳戶，反而收購或借用別人之金融帳
　　　戶以供使用，並要求提供提款卡及告知密碼，則提供金融
　　　帳戶者主觀上如認識該帳戶可能作為對方收受、提領特定
　　　犯罪所得使用，對方提領後會產生遮斷金流以逃避國家追
　　　訴、處罰之效果，仍基於幫助之犯意，而提供該帳戶之提
　　　款卡及密碼，以利洗錢實行，仍可成立洗錢防制法第14條
　　　第1 項之一般洗錢罪之幫助犯，有最高法院108 年度臺上
　　　大字第3101號裁定意旨可資參照。經查前開臺灣銀行帳戶
　　　為被告所申辦使用，其為該帳戶之管理使用人，被告任意
　　　將前開臺灣銀行帳戶資料及提款卡等物提供予不認識之人
　　　，該帳戶之控制權即由該取得者享有，是以縱該帳戶之戶
　　　名仍為被告，外觀上顯示轉帳入該帳戶內之款項係由被告
　　　取得，然實際上卻係由該通訊軟體LINE暱稱「Michael」
　　　之實際掌控該帳戶之人取得，從而告訴人乙○○及甲○○
　　　遭詐騙後轉帳匯入之款項，如遭該實際掌控前開帳戶及其
　　　所屬詐騙集團成員領取，該詐欺犯罪所得實際去向將無從
　　　查得，形成金流斷點，不易查明，因而造成掩飾詐欺犯罪
　　　所得去向之效果。而依前述可知一般民眾可以自由申請開
　　　設金融帳戶，亦得同時在不同金融機構申請多數帳戶使用
　　　，當無取得他人帳戶使用之必要，再參以金融帳戶專有性
　　　甚高，若非與本人有密切關係，不可能任意交付個人帳戶
　　　資料及提款卡等物予他人，況以歷來不法詐騙集團經常利
　　　用人頭帳戶以遂行詐欺犯罪，同時即在藉人頭帳戶製造犯
　　　罪所得金流斷點，致使無法查明犯罪所得去向及真正提領
　　　詐欺款項之犯罪者，又類此詐騙案件在社會上層出不窮，
　　　亦屢經大眾媒體再三披露報導，是以避免此等專屬性甚高
　　　之金融帳戶資料遭不明人士利用為洗錢犯罪工具，當為一
　　　般人所得認知，此亦為被告知悉甚明，已如前述；從而被
　　　告既可預見其提供前開帳戶資料及提款卡等物予不熟識之
　　　人，可能會供他人利用進行詐欺犯罪，被害人轉帳匯入之
　　　款項一經提領，將會產生遮斷資金流動軌跡以逃避國家追
　　　訴、處罰之效果，被告卻仍將其名義之前開臺灣銀行帳戶
　　　資料及提款卡等物任意交予他人使用，該人所屬詐騙集團
　　　果用以進行詐欺行為而詐騙告訴人乙○○及甲○○致分別
　　　匯入款項至被告名義之前開臺灣銀行帳戶內，是被告顯有
　　　容任而不違反其本意，有掩飾特定犯罪所得去向之幫助洗
　　　錢之不確定故意，亦堪認定。
（三）綜上所述，被告所辯均顯為事後卸責之詞，不足採信。被
　　　告既能預見提供其名義之前開臺灣銀行帳戶資料及提款卡
　　　等物予不熟識之人，將可能被詐騙集團利用作為不法收取
　　　款項之用，亦能預見詐騙集團成員提領犯罪所得後將產生
　　　遮斷資金流動之追查斷點，以逃避國家追訴、處罰之結果
　　　，仍任意提供其名義之前開臺灣銀行帳戶資料及提款卡等
　　　物，而容任該結果發生，且該結果之發生亦不違背其本意
　　　，被告自有幫助詐欺取財與幫助一般洗錢之不確定故意與
　　　行為，彰彰明甚。從而本案事證明確，被告上揭犯行洵堪
　　　認定，應予依法論科。
三、論罪科刑：
（一）查被告丁○○將前開臺灣銀行帳戶資料及提款卡等物交予
　　　詐騙集團成員用以作為收受詐欺所得財物及洗錢之犯罪工
　　　具，顯係基於幫助他人詐欺取財及幫助一般洗錢之不確定
　　　犯意，且其所為提供他人其名義之前開臺灣銀行帳戶資料
　　　及提款卡等物之行為，亦屬刑法詐欺取財罪及一般洗錢罪
　　　構成要件以外之行為，復無證據證明其與實行詐欺取財及
　　　洗錢之詐騙集團成員間有犯意聯絡因而參與或分擔詐欺取
　　　財及洗錢犯行，其既以幫助他人犯罪之意思而參與犯罪構
　　　成要件以外之行為，核其所為，係犯刑法第30條第1 項前
　　　段、第339 條第1 項之幫助詐欺取財罪，及刑法第30條第
　　　1 項、洗錢防制法第14條第1 項之幫助一般洗錢罪。又被
　　　告係以1 次提供其名義之前開臺灣銀行帳戶資料及提款卡
　　　等物之行為，幫助詐騙集團成員先後詐騙告訴人乙○○及
　　　甲○○，為想像競合犯，應依刑法第55條前段之規定，從
　　　一重處斷。又被告以一交付帳戶資料及提款卡等物之行為
　　　同時觸犯幫助詐欺取財罪及幫助一般洗錢罪，為想像競合
　　　犯，應依刑法第55條前段規定，從一重論以幫助一般洗錢
　　　罪。公訴意旨雖未論及被告所為尚犯幫助一般洗錢罪，惟
　　　此部分與公訴意旨所指部分具有想像競合犯之判上一罪關
　　　係，且業據本院於審理時告知被告及辯護人此情，自為本
　　　院判決效力所及，附此敘明。又被告以幫助之意思，參與
　　　構成要件以外之行為，為幫助犯，爰依刑法第30條第2 項
　　　規定按正犯之刑減輕其刑。至併案意旨（110 年度偵字第
　　　9700號）所指之犯罪事實，與公訴意旨所載且經本院為有
　　　罪部分之前揭犯罪事實為同一案件，應為起訴效力所及，
　　　本院自應併予審究，附此敘明。
（二）爰審酌被告之素行、其任意交付其所有臺灣銀行帳戶資料
　　　及提款卡等物予詐騙集團，使詐騙集團能夠充作向他人詐
　　　欺取財之工具，非但徒增被害人等尋求救濟之困難，亦使
　　　詐騙集團得以順遂詐欺取財犯行，並製造金流之斷點，以
　　　致司法機關無從追查，難以查獲正犯，造成此類犯罪層出
　　　不窮，其犯罪之動機、情節、手段、目的、所生損害情形
　　　、犯後否認犯行，且未與被害人等達成民事和解，亦未賠
　　　償渠等損害，兼衡被告為專科畢業之智識程度、有母親及
　　　弟弟之家人、已離婚，有1 名就讀大學三年級之小孩，由
　　　生父撫養、目前無業，前曾從事護士工作10多年之家庭及
　　　生活狀況等一切情狀，量處如主文所示之刑，並就併科罰
　　　金諭知如易服勞役之折算標準，以資懲儆。
四、按供犯罪所用、犯罪預備之物或犯罪所生之物，屬於犯罪行
    為人者，得沒收之；前二項之沒收，於全部或一部不能沒收
    或不宜執行沒收時，追徵其價額。犯罪所得，屬於犯罪行為
    人者，沒收之；於全部或一部不能沒收或不宜執行沒收時，
    追徵其價額。宣告前二條之沒收或追徵，有過苛之虞、欠缺
    刑法上之重要性、犯罪所得價值低微，或為維持受宣告人生
    活條件之必要者，得不宣告或酌減之，刑法第38條第2 項前
    段、第4 項、第38條之1 第1 項前段、第3 項、第38條之2
    第2 項分別定有明文。經查被告提供前開臺灣銀行帳戶資料
　　及提款卡等物予該通訊軟體LINE暱稱「Michael」 之人使用
　　後，其於109 年10月29日15時25分許以存摺提領10萬元，之
　　後於翌日（即30日）回存5 萬元，又於109 年11月4 日9 時
　　6 分許以存摺提領5000元等情，業據被告於本院審理時供述
　　甚詳（見易字第669 號卷第196至198頁），並有前述被告名
　　義之前開臺灣銀行帳戶之交易往來明細資料1 份附卷足佐（
　　見偵字第6126號卷一第49、50頁）；再者被告又於109 年11
　　月13日以存摺提領1 萬1344元一節，業據被告於警詢時坦承
　　甚明（見偵字第9700號卷第8 頁背面），雖被告於本院審理
　　時否認上情而辯稱並未提領云云（見易字第669 號卷第200
　　頁），然被告僅係將其名義之前開臺灣銀行帳戶之提款卡寄
　　交予該通訊軟體LINE暱稱「Michael」 之人，存摺則依舊由
　　其使用保管，其亦因此持存摺提領前述10萬元及5000元等情
　　，已為其自承甚詳，從而若非被告持存摺提領前揭1 萬1344
　　元，又有何人可以持存摺提領此部分款項？是以應認被告此
　　部分辯解顯與事實不符，難以採信。綜上，被告以存摺自其
　　名義之前開臺灣銀行帳戶共提領款項金額為6 萬6344元（即
　　5 萬元＋5000元＋1 萬1344元＝6 萬6344元），是為被告犯
　　本案犯行所取得之財物，並未扣案，爰應依刑法第38條之1
　　第1 項前段、第3 項之規定宣告沒收，於全部或一部不能沒
　　收或不宜執行沒收時，追徵其價額。又被告所提供前開臺灣
　　銀行帳戶之提款卡，已由詐騙集團成員持用，未據扣案，而
　　該等物品可隨時停用、掛失補辦，且就沒收制度所欲達成之
　　社會防衛目的亦無助益，不具刑法上之重要性，應認無宣告
　　沒收、追徵之必要，附此敘明。又按犯第十四條之罪，其所
　　移轉、變更、掩飾、隱匿、收受、取得、持有、使用之財物
　　或財產上利益，沒收之，洗錢防制法第18條第1 項前段定有
　　明文。而所稱財物或財產上利益，乃指特定犯罪之犯罪所得
　　而言，至於洗錢者本身之犯罪所得，則應適用刑法規定沒收
　　，此有洗錢防制法第18條第1 項於105 年12月28日修正時之
　　修法理由可參。查被告為本案犯行僅構成幫助一般洗錢罪，
　　並非洗錢罪之正犯，其未實際參與移轉、變更、掩飾或隱匿
　　之洗錢正犯行為，自非洗錢防制法第14條第1 項之正犯，是
　　以並無上開條文之適用，亦附此敘明。
據上論斷，應依刑事訴訟法第299 條第1 項前段，洗錢防制法第
14條第1 項，刑法第11條前段、刑法第30條第1 項前段、第2 項
、第339 條第1 項、第55條前段、第42條第3 項、第38條之1 第
1 項前段、第3 項，刑法施行法第1 條之1 第1 項，判決如主文
。
本案經檢察官葉子誠提起公訴及移送併案審理，檢察官陳亭宇到
庭執行職務。　　　
中　　華　　民　　國　　111 　年　　6 　　月　　10　　日
                  刑事第一庭    審判長法  官   楊麗文
                                      法  官   王凱平
                                      法  官   楊惠芬
以上正本證明與原本無異。  
如不服本判決應於收受送達後20日內向本院提出上訴書狀，並應
敘述具體理由；其未敘述上訴理由者，應於上訴期間屆滿後20日
內向本院補提理由書（均須按他造當事人之人數附繕本）「切勿
逕送上級法院」。告訴人或被害人如對於本判決不服者，應具備
理由請求檢察官上訴，其上訴期間之計算係以檢察官收受判決正
本之日期為準。　　　　　　　　　　　　　　　　　　　
中　　華　　民　　國　　111 　年　　6 　　月　　16　　日
　　　　　　　　　　　　　　　　　　　書記官   李艷蓉　
附錄本案論罪科刑法條：
刑法第30條：
幫助他人實行犯罪行為者，為幫助犯。雖他人不知幫助之情者，
亦同。
幫助犯之處罰，得按正犯之刑減輕之。
刑法第339 條第1 項：
意圖為自己或第三人不法之所有，以詐術使人將本人或第三人之
物交付者，處五年以下有期徒刑、拘役或科或併科五十萬元以下
罰金。
洗錢防制法第2 條：
本法所稱洗錢，指下列行為：
一、意圖掩飾或隱匿特定犯罪所得來源，或使他人逃避刑事追訴
　　，而移轉或變更特定犯罪所得。
二、掩飾或隱匿特定犯罪所得之本質、來源、去向、所在、所有
　　權、處分權或其他權益者。
三、收受、持有或使用他人之特定犯罪所得。
洗錢防制法第14條：　　
有第二條各款所列洗錢行為者，處七年以下有期徒刑，併科新臺
幣五百萬元以下罰金。
前項之未遂犯罰之。
前二項情形，不得科以超過其特定犯罪所定最重本刑之刑。